臺灣高等法院刑事裁定　　　　　　　　　100年度抗字第306號
抗　告　人
即 具保 人　李梁碧珠
被　　　告　李尚祈
上列抗告人因被告故買贓物等案件，不服臺灣宜蘭地方法院中華
民國100年3月3日沒入保證金裁定（100年度聲字第143 號），提
起抗告，本院裁定如下：
    主  文
原裁定撤銷。
聲請駁回。
    理  由
一、原裁定意旨略以：被告李尚祈前因故買贓物等案件，經依臺
    灣高等法院指定保證金額新臺幣（下同）40萬元，於具保人
    李梁碧珠提出保證金後將被告停止羈押釋放在案，茲因該被
    告逃匿，自應依刑事訴訟法第118條之規定將具保人原繳納
    之上開保證金沒入云云。
二、抗告意旨略以：抗告人收受臺灣宜蘭地方法院檢察署通知後
    立即要求被告入監服刑，然經多次勸導均無效果，之後被告
    即行蹤不明，抗告人實已盡具保人責任。又被告已於檢察署
    通知到案接受執行日（即100年2月15日）之十餘天後入監服
    刑，原審裁定沒入抗告人之保證金實有不當。末就抗告人繳
    納之40萬元保證金，係抗告人數十年之存款暨養老金，請斟
    酌上述情事撤銷原裁定，並准讓抗告人領回保證金等語。
三、本院查：
  (一)按具保之被告逃匿者，應命具保人繳納指定之保證金額，並
    沒入之，不繳納者，強制執行，保證金已繳納者，沒入之，
    刑事訴訟法第118條第1項定有明文。是沒入具保人繳納之保
    證金，應以被告仍在逃匿中為其要件，如被告在法院裁定前
    經緝獲歸案，即不可謂其逃匿而沒入具保人繳納之保證金（
    最高法院87年度台非字第366號裁定、93年度台非字第50號
    裁定意旨參照）。
  (二)本件抗告人即具保人李梁碧珠前因被告李尚祈涉嫌故買贓物
    等案件，經本院指定以保證金額40萬元交保，被告於抗告人
    提出保證金後釋放，嗣該案業經本院於民國99年4月28日以
    99年度上訴字第464號刑事判決判處應執行有期徒刑1年7月
    確定後，並移付臺灣宜蘭地方法院檢察署執行，由臺灣宜蘭
    地方法院檢察署囑託臺灣嘉義地方法院檢察署代為執行。經
    臺灣嘉義地方法院檢察署檢察官合法傳喚命被告到案執行，
    ，並經臺灣宜蘭地方法院檢察署函請抗告人通知（帶同）被
    告於100年1月20日到案接受執行，詎經傳拘無著等情，固有
    本院99年度上訴字第464號刑事判決書、本院99年4月28日99
    年保字第39號刑事保證金收據、臺灣宜蘭地方法院檢察署99
    年7月5日宜檢欽律99執1221字第10112號函（囑託代為執行
    ）、臺灣嘉義地方法院檢察署99年12月16日嘉檢兆七99執助
    506字第34664號函（被告經傳喚拘提未獲）、臺灣宜蘭地方
    法院檢察署100年1月31日宜檢文律99執1221字第01692號通
    知（通知具保人應通知或帶同被告到案執行）併送達證書、
    執行傳票送達證書、被告之法務部戶役連結作業系統、臺灣
    嘉義地方法院檢察署檢察官拘票併報告書等資料在卷可稽。
    然原審於100年3月3日以被告顯已逃匿、抗告人未偕同被告
    到案執行以履行其具保責任為由，裁定將抗告人上開所繳納
    之保證金諭知沒入時，被告已於100年3月2日入監執行，有
    卷附被告本院被告前案紀錄表乙份在卷足憑。是被告既於原
    審為裁定沒入保證金前，即已入監服刑，揆諸上開判例意旨
    ，自不得謂被告顯已逃匿而得沒入抗告人所繳納之保證金。
    原裁定諭知沒入抗告人所繳納之保證金，顯非適法，應予撤
    銷，並駁回檢察官求為沒入保證金之聲請。至發還保證金，
    非屬本院權限，抗告人應另向執行機關聲請，附此敘明。
據上論結，應依刑事訴訟法第413條，裁定如主文。
中    華    民    國   100    年    3     月    31    日
                  刑事第二十一庭審判長法  官  周政達
                                      法  官  許永煌
                                      法  官  趙文卿
以上正本證明與原本無異。
如不服本裁定，應於收受送達後五日內向本院提出抗告狀。
                                      書記官  葉金發
中    華    民    國   100    年    4     月    1     日